臺灣高等法院交通事件裁定　　　　　　 94年度交抗字第193號
　　抗　告　人
　　即受處分人　甲○○
上列抗告人因違反道路交通管理處罰條例案件，不服臺灣士林地
方法院，中華民國94年2月14日所為裁定（93年度交聲更 (一)字
第48號），提起抗告，本院裁定如下：
    主  文
抗告駁回。
    理  由
一、按行車前應注意駕駛人及前座乘客均應繫妥安全帶；又汽車
    行駛於道路上，其汽車駕駛人或前座乘客未繫安全帶者，處
    駕駛人新臺幣（下同）1,500 元罰鍰，道路交通安全規則第
    89條第1項第5款、道路交通管理處罰條例（簡稱本條例）第
    31條第1項分別定有明文。
二、經查：（一）、抗告人即受處分人甲○○（簡稱抗告人）駕
    駛車牌號碼2C—1817號自用小客車，於民國（下同）93年 6
    月18日晚上8時 20分許，行經南投縣埔里鎮之榮民醫院前時
    ，經南投縣警察局埔里分局（簡稱原舉發機關）警員攔停臨
    檢，認抗告人有本條例31條第 1項規定之行駛道路時未依規
    定方式繫安全帶之違規事實而掣單舉發，抗告人於舉發通知
    單上所載應到案日期（93年7月2日）前向臺北市交通事件裁
    決所（簡稱處分機關）提出申訴，經處分機關函請原舉發機
    關調查結果，仍認抗告人有上開違規行為，依違反道路交通
    管理事件統一裁罰基準及處理細則第43條、第44條、第61條
    規定，於93年7月21日裁罰抗告人新台幣1,500元，有南投縣
    政府警察局93年6月18日投警交字第JC0000000號舉發違反道
    路交通管理事件通知單及原處分機關93年 7月21日北市裁三
    字第號22-JC0000000號舉發違反道路交通管理事件裁決書各
    一紙在卷可按（參93年度交聲字第 754號卷13頁、第18頁）
    。參諸上開舉發之通知單，本質上為行政處分，係公務員基
    於職務上權力，依法就特定之具體事件所為具公法上效果之
    單方行政行為，基於公務員為公法上行為具有公信力之原則
    ，該行政處分當可被推定為真正，使執勤員警得當機處分以
    維護交通秩序、安全之行政目的；（二）、證人即舉發本件
    違規之南投縣警察局埔里分局史港派出所警員張元薰於原審
    訊問時結證稱：「（當時舉發的情形？）因為當天我們是取
    締酒醉駕車，混合編組的警網，現場有7、8位同仁，我們排
    臨檢，第1關是停1台警車在路中間，把車道縮小，發現有問
    題，才會把車子引導到旁邊，由我們負責檢查，再詳細盤查
    ，舉單告發。當時是第一關就發現異議人未繫安全帶，引導
    到旁邊來，我問他是否瞭解開車要繫安全帶，他說剛剛吃完
    飯，要去清境農場那帶上山，請我通融，我問他是否有帶證
    件，他說放在後行李箱，他下車開啟後行李箱，出示證件」
    、「（通常你們第一關攔停時，是否有請駕駛人把車窗搖下
    來？）應該都會，我們主要是要看駕駛人有沒有喝酒，如果
    駕駛人把車窗打開，可以聞到是否有酒氣」、「（既然你們
    當時是在做酒測的取締，異議人被攔下來時，是否有發現有
    酒後駕車的情形？）沒有。所以第一關是因為異議人沒有繫
    安全帶，才把他引導到旁邊去」、「（檢查異議人時，異議
    人安全帶是否有繫上）沒有繫上」、「（你當時是從車子的
    右前座車窗往內照？）應該是從駕駛座那邊，所以我才會問
    他是否知道開車要繫安全帶，他才說他剛吃完飯。當初告發
    時，他都沒有異議，且在舉發單上面都有簽名」等語綦詳（
    參93年度交聲更一第48號卷第12頁、第14頁）；（三）、證
    人張元薰與抗告人素昧平生，並無嫌隙，係依法執行勤務之
    公務員，當無設詞誣陷致己身負偽證重罪之必要，況且證人
    張元薰於原審訊問時當庭證稱其已執行取締駕駛人未繫安全
    帶之案件超過百件，參諸其所證本件查獲經過事實，相當具
    體明確，再參以其就現場光線如何一節，其於原審訊問時結
    證稱：「（現場的光線如何？）不是很亮，但是應該可以看
    得很清楚。第一關人員要攔車，也是會用手電筒照駕駛人。
    且我們第一部車子要攔停的地方，有路燈」、「（受檢車輛
    的高度，及車窗玻璃的顏色，是否會影響你們的判斷？）應
    該不會，直接過來，雖然我們車燈是開小燈，但是亮度應該
    可以清楚地判別，且有無繫安全帶，從前面的擋風玻璃處可
    以看得很清楚。因為第一個攔停人員有拿手電筒」等語（參
    同上卷第12頁、第13頁），堪認證人應無誤判違規事實之虞
    ，其證詞應可採信，顯見當日抗告人所駕車輛，確實於行駛
    時即因未繫安全帶而經警員攔停舉發，其違規事實，甚為明
    確。
三、原審法院本於同上見解，認原處分機關認抗告人確有行駛道
    路時未依規定方式繫安全帶之交通違規行為，依道路交通安
    全規則第89條第1項第5款及本條例第31條第 1項規定，裁處
    抗告人罰鍰新台幣 1,500元，並無不當，駁回抗告人之聲明
    異議，核無不合。抗告人提起本件抗告，其抗告意旨以：南
    投縣政府警察局埔里分局函覆理由要點，係以該分局警員先
    發現伊未繫安全帶，再予指揮攔停路邊受檢，原裁定卻認定
    證人張元薰先請伊搖下車窗查看有無喝酒，發現伊未繫安全
    帶，才把伊引導到路邊等情，兩者說法及順序不同，似有矛
    盾，況當車輛靠邊停車約距指揮警員七、八公尺，一來後車
    有追撞危險，二來警員站在路中央而專注一輛車，自身安全
    很危險，除在攔截重大槍擊要犯有必要封鎖整條道路情形下
    ，豈有令來車於黑夜中急停路中，搖下車窗以手電筒檢查發
    現有問題再引導路邊？原審對證人張元薰與埔里分局駁斥理
    由間矛盾處，以及伊於言詞辯論時之質疑隻字未提，又證人
    張元薰於原審提供之現場照片呈不正常紅色，依個人經驗此
    應為使相機於黑暗中增加亮度，另加裝紅外線鏡頭之故，如
    其所述該路段路燈明亮足以判別來車狀況，又何須搖下車窗
    使用手電筒？反觀諸現場照片，該路段僅一小路燈，光線昏
    暗，即使站在車門旁若不搖下車窗根本無法看清車內狀況，
    因此警方之舉發與事實不符等語，並提出現場照片二幀為證
    ，指摘原裁定不當。惟查，原審裁定已詳敘認定本件違規事
    件之依據及所憑理由，如前所述，並無違誤，抗告人上開抗
    告意旨及所提照片，並無法推翻上開裁定之適法性，本件抗
    告，為無理由，應予駁回。
據上論結，應依道路交通管理處罰條例第89條，道路交通案件處
理辦法第26條，刑事訴訟法第412條，裁定如主文。
中　　華　　民　　國　　94　　年　　3 　　月　　31　　日
                  交通法庭審判長法　官  尤豐彥
　　　　　　　　　　　　　　　　法  官  趙功恆
　　　　　　　　　　　　　　　　法  官  鄧振球
以上正本證明與原本無異。
不得再抗告。
                                書記官  洪秋帆
中　　華　　民　　國　　94　　年　　4 　　月　　1 　　日
